臺灣南投地方法院民事簡易判決
110年度投簡字第193號
原      告  林麗萍  
被      告  洪偉誌  



            黃喬暉  
上列被告因詐欺案件，經原告提起損害賠償之刑事附帶民事訴訟
（本院108年度附民字第104號），經刑事庭裁定移送前來，本院
於民國110年9月6日言詞辯論終結，判決如下：
    主      文
被告應連帶給付原告新臺幣貳拾捌萬元，及自民國一百零八年七
月十一日起至清償日止，按週年利率百分之五計算之利息。
本判決得假執行。但被告如以新臺幣貳拾捌萬元為原告預供擔保
，得免為假執行。 
    事實及理由
壹、程序方面：
    被告黃喬暉經合法通知，未於言詞辯論期日到場，核無民事
    訴訟法第386條所列各款情形，爰依原告聲請，由其一造辯
    論而為判決。
貳、實體方面：
一、原告起訴主張：訴外人林駿宏、廖俊岳、簡正守於民國107
    年8月間，陸續加入由訴外人石○俊（90年1月出生）、姓名
    年籍不詳綽號「鑫鑫鑫」及其他詐欺集團成員等成年人之三
    人以上，以實施詐術為手段，所組成具有持續性、牟利性之
    詐欺集團中，嗣於107年10月間，被告洪偉誌於知悉林駿宏
    仍參與該詐欺集團中，而被告黃喬暉、訴外人賴哲偉則分別
    經林駿宏、被告洪偉誌之引介，均基於參與犯罪組織之犯意
    ，陸續加入由林駿宏、廖俊岳、簡正守及姓名年籍不詳綽號
    「鑫鑫鑫」、「文邑」、「小武」及其他詐欺集團成員等成
    年人之三人以上，以實施詐術為手段，所組成具有持續性及
    牟利性之詐欺集團；並與林駿宏、廖俊岳、簡正守及綽號「
    鑫鑫鑫」、「文邑」、「小武」等成年人及其他詐欺集團成
    員，共同意圖為自己之不法所有，基於三人以上共同詐欺取
    財及洗錢之犯意聯絡，由被告洪偉誌於同年月15日，在南投
    縣草屯鎮虎山路之「頂好快炒店」，先行交付林駿宏3支工
    作用手機，林駿宏再轉交予賴哲偉、廖俊岳（其中1支林駿
    宏自行使用），聯繫該詐欺集團使用，並於同日由被告黃喬
    暉開車搭載被告洪偉誌至和順租車有限公司，由被告洪偉誌
    租用車牌號碼0000-00號自用小客車供林駿宏作為取款之交
    通工具使用後，被告、林駿宏、賴哲偉、廖俊岳、簡正守基
    於前開犯意聯絡，由該詐欺集團之不詳成員於107年10月16
    日14時許，致電原告佯稱：為其客戶，急需借款周轉云云，
    致使原告陷於錯誤，遂依該詐欺集團成員指示，於107年10
    月17日11時20分許於網路銀行，分別匯款新臺幣（下同）10
    萬元、8萬元至臺中商銀帳號000000000000號帳戶內、於同
    日15時13分許臨櫃存款10萬元至台灣中小企業銀行帳號0000
    0000000號帳戶內，該詐欺集團綽號「鑫鑫鑫」之人，遂指
    示林駿宏提款，林駿宏及賴哲偉於不詳時地共同將提款卡轉
    交廖俊岳，由廖俊岳於同日11時24分至28分許在土地銀行草
    屯分行提領所匯入的款項（分8筆共15萬元）後，並將贓款
    交付林駿宏及賴哲偉後，林駿宏即於107年10月18日某時，
    至南投縣集集鎮烏溪橋附近，將款項交予被告黃喬暉，被告
    黃喬暉再至臺中市某處轉交給姓名年籍不詳綽號「小武」之
    人。被告上開詐欺犯行，業經本院以108年度訴字第142號、
    154號、171號、175號刑事判決判處有罪在案。原告因被告
    上開詐欺行為而受有財產上之損害，爰依共同侵權行為之法
    律關係提起本件訴訟等語。並聲明：如主文第1項所示。
二、被告部分：
（一）被告洪偉誌抗辯略以：其從頭到尾都沒有拿到錢等語資為
      抗辯。並聲明：原告之訴駁回。
（二）被告黃喬暉經合法通知未於言詞辯論期日到場，亦未提出
      書狀為任何聲明或陳述。　　
三、法院之判斷：
（一）原告主張之上開事實，業據其提出台灣中小企業銀行存款
      憑條及中國信託銀行存款交易明細為證，並有本院108年
      度訴字第142號、154號、171號、175號刑事判決1份在卷
      可參，及經本院依職權調閱前開刑事案件之電子卷證光碟
      核閱無誤，且為被告所不爭執，堪信原告前揭主張為真實
      。
（二）因故意或過失，不法侵害他人之權利者，負損害賠償責任
      。故意以背於善良風俗之方法，加損害於他人者亦同。數
      人共同不法侵害他人之權利者，連帶負損害賠償責任。民
      法第184條第1項、第185條第1項前段分別定有明文。又所
      謂共同侵權行為，係指數人共同不法對於同一之損害，與
      以條件或原因之行為。加害人於共同侵害權利之目的範圍
      內，各自分擔實行行為之一部，而互相利用他人之行為，
      以達其目的者，仍不失為共同侵權行為人，而應對於全部
      所發生之結果，連帶負損害賠償責任（最高法院78年台上
      字第2479號判決意旨參照）。經查，原告主張其於107年1
      0月17日15時13分許另臨櫃存款10萬元至台灣中小企業銀
      行帳號00000000000號帳戶，該部分固未記載於上開刑事
      判決之附表一編號47，然原告係因同一詐欺集團之成員施
      用詐術而陷於錯誤，而於同一日之上下午陸續匯款，被告
      及其詐欺集團成員所為仍係於共同侵害被害人之目的範圍
      內，分擔實行詐欺取財行為之一部，而互相利用其他詐欺
      集團成員之行為，被告之行為，為原告所生損害之共同原
      因，在民事上與其他詐欺原告之正犯構成共同侵權行為，
      應就原告全部之損害，負連帶賠償之責。是原告主張被告
      應連帶給付其28萬元，即屬有據。
（三）給付有確定期限者，債務人自期限屆滿時起，負遲延責任
      。給付無確定期限者，債務人於債權人得請求給付時，經
      其催告而未為給付，自受催告時起，負遲延責任。其經債
      權人起訴而送達訴狀，或依督促程序送達支付命令，或為
      其他相類之行為者，與催告有同一之效力。民法第229 條
      第1項、第2項定有明文。又遲延之債務，以支付金錢為標
      的者，債權人得請求依法定利率計算之遲延利息。但約定
      利息較高者，仍從其約定利率。應付利息之債務，其利率
      未經約定，亦無法律可據者，週年利率為5%。民法第233
      條第1項、第203條亦有明文。經查，本件原告對被告請求
      之共同侵權行為損害賠償債權，核屬無確定期限之給付，
      自應經原告之催告而未為給付，被告始負遲延責任，而原
      告之刑事附帶民事訴訟起訴狀繕本係於108年7月10日送達
      最後一位被告黃喬暉，此有本院送達證書1紙在卷可憑，
      然被告迄今未給付，即應自刑事附帶民事訴訟起訴狀繕本
      送達翌日即108年7月11日起負遲延責任，故原告請求被告
      自108年7月11日起至清償日止，按週年利率5%計算之遲延
      利息，即屬有據。
四、綜上所述，原告依據共同侵權行為之法律關係，請求被告應
    連帶給付原告28萬元，及自刑事附帶民事訴訟起訴狀繕本送
    達最後一位被告黃喬暉翌日即108年7月11日起至清償日止，
    按週年利率5%計算之利息，為有理由，應予准許。
五、本件係就民事訴訟法第427條第1項訴訟適用簡易程序所為被
    告敗訴之判決，爰依同法第389條第1項第3款之規定，職權
    宣告假執行。又原告陳明願供擔保，請准宣告假執行，無非
    係促請本院依職權為假執行之發動，自無為准駁諭知之必要
    。並依同法第392條第2項規定，依職權宣告被告如預供擔保
    ，得免為假執行。
六、本件原告係於刑事訴訟程序提起民事訴訟，經本院刑事庭裁
    定移送前來，依刑事訴訟法第504條第2項規定，無庸繳納裁
    判費，且本件訴訟繫屬期間亦未增生訴訟費用事項，故無訴
    訟費用負擔問題，併予敘明。
中　　華　　民　　國　　110 　年　　9 　　月　　22　　日
                        臺灣南投地方法院南投簡易庭
                              法  官  丁婉容  
以上為正本係照原本作成。
如不服本判決，應於送達後20日內，向本院提出上訴狀並表明上
訴理由，如於本判決宣示後送達前提起上訴者，應於判決送達後
20日內補提上訴理由書（須附繕本）；並向本院繳足上訴裁判費
。
中　　華　　民　　國　　110 　年　　9 　　月　　23　　日
                              書記官  詹書瑋